高雄高等行政法院簡易判決　　　　　　　　　　　　　九十三年度簡字第二三九號
　　原　　　告　甲○○
　　送達代收人　乙○○
　　訴訟代理人　丁○○
　　被　　　告　財政部高雄市國稅局
　　代　表　人　丙○○局長
　　訴訟代理人　戊○○
右當事人間因贈與稅事件，原告不服財政部中華民國九十三年五月十三日台財訴字第
０九三０００五九八０號訴願決定，提起行政訴訟。本院判決如左：
    主  文
原告之訴駁回。
訴訟費用由原告負擔。
    事實及理由
一、原告於民國（下同）八十八年十一月出售其所有坐落高雄市苓雅區○○○段一一
    五一之一四地號土地及地上物高雄市○○路一三０號房屋（下稱系爭房地）予訴
    外人張林鳳妹，總價金新臺幣（下同）二六、０００、０００元，並將張林鳳妹
    支付之土地款─華僑商業銀行三重分行支票號碼AA0000000金額一、五００、０
    ００元，於八十八年十二月三十日存入其女兒乙○○中國信託商業銀行（下稱中
    信銀）鳳山分行三七０─五三─一六三二六─０─六號帳戶，因原告無法提出具
    體事證，被告遂依遺產及贈與稅法第四條規定，核定贈與總額為一、五０
    ０、０００元，應納稅額二０、０００元，復因未依限申報，按核定應納稅額裁
    處一倍之罰鍰二０、０００元，原告不服，申請復查結果，贈與總額追減一九六
    、六六四元，罰鍰追減七、九００元，重行核定贈與總額為一、三０三、三三六
    元，罰鍰為一二、一００元（計至百元），原告不服，提起訴願，亦遭駁回，原
    告仍未甘服，遂提起本訴訟。
二、原告起訴主張略謂：（一）民法第四百零六條稱「贈與」謂：一方以自己之財產
    ，不求報償地給予他方，他方接受給予之契約，換言之，必一方有意贈給，他方
    同意接受，贈與契約方能成立，若一方無意贈與或另一方無心接受均不能成立贈
    與，訴願決定書理由壹所稱所有權之歸屬論僅係形式上之轉移，完全不論實質之
    本意，實有違立法之旨意，原告於訴願時所提臺北高等行政法院九十年度訴字第
    六九八三號判決，亦在說明資金流動之原因多端，如無其他佐證不足以遽認為贈
    與行為，另就資金是否回存於納稅義務人本人為唯一要件，實乃苛求之舉，「贈
    與」之發生自當探求財產是否移轉為要件，本案於短短數日之間就乙○○之存款
    已提領殆盡，如為贈與何必回存，如僅為符合贈與稅查核之逃避，何必委託乙○
    ○處理該筆龐大現金，本案於查核過程完全不究本義，僅著眼於技術上之瑕疵，
    實乃浪費徵納雙方之時間及金錢，請貴院究事實之全端，衡酌情理，予以撤銷訴
    願決定及原處分；（二）本案是否為委託，可由資金之流向及訴願、復查時，原
    查時所提之證據均證明資金與原告有非常密切之關聯，何謂空言主張，然被告於
    查核本案斷章取義之情事至為無理，乙○○乃成年之人，其帳戶自當由其管理，
    難道可由他人管理，可見被告之查核僅查資金之回流，其他任何與資金回流以外
    之情形，完全不列入考慮，並極力排斥。（三）原告於售出資產後清償各種債務
    ，完全不知委託家人處理各項本人亦可行為之事，竟有此種法令約束原告之行為
    ，難道委託女兒代為處理事務亦需信託，亦需公證，贈與之事竟被如此曲解，應
    予究其真義為是。（四）有關八００、０００元部分，原告主張係屬於原告請女
    兒乙○○提現後償還原告於民間的借貸，因為償還的人很多，所以無法一一列舉
    ；至於四五０、０００元部分，係存入瑞東建設有限公司的帳戶，因為原告是該
    公司的執行董事，雖然該公司沒有再營業了，但是其支票存款還在使用，原告指
    定要乙○○將錢存到瑞東建設有限公司的帳戶裡面去，由此證明乙○○已經把錢
    還給原告云云。被告答辯意旨略謂：（一）原告將其出售系爭房地取得之一、五
    ００、０００元支票（號碼AA0000000）乙紙，於八十八年十二月三十日存入其
    女兒乙○○中信銀鳳山分行三七０─五三─一六三二六─０─六號帳戶託收，於
    十二月三十日兌現入帳，原告訴稱係委託乙○○代為處理，主張委託乙○○於八
    十九年一月四日、一月五日、一月十日分別提領八００、０００元、二００、０
    ００元及四五０、０００元償還王麗容（原告之長女），支付中華銀行貸款利息
    及存入瑞東建設有限公司帳戶等，按乙○○上開中信銀鳳山分行三七０─五三─
    一六三二六─０─六號帳戶歷史存款交易查詢表，乙○○確有上開領取現金紀錄
    ，對其主張資金流向，被告查核結果分述如下：（１）八十九年一月四日提領現
    金八００、０００元，原告於被告原查時主張係十二月二十一日向友人借款繳納
    土地增值稅之還款，復查時則主張係償還王麗容借款，前後說詞不一，除銀行領
    款紀錄外，無其他具體資料佐證，難以採據。（２）八十九年一月五日提領現金
    二００、０００元，原告主張係支付其中華商業銀行貸款利息一三、二九九元、
    一二、八七０元、八六、六四五元及八三、八五０元四筆共計一九六、六六四元
    ，經查原告向中華商業銀行鳳山分行借款一、六五０、０００元自八十八年十月
    十四日至十一月十四日之利息一三、二九九元、八十八年十一月十四日至十二月
    十四日之利息一二、八七０元及借款一０、七五０、０００元，自八十八年十月
    十四日至十一月十四日之利息八六、六四五元、八十八年十一月十四日至十二月
    十四日之利息八三、八五０元共計一九六、六六四元，確實於同日繳納且金額相
    近，原告主張尚足採據，經復查決定追減贈與總額一九六、六六四元。（３）於
    八十九年一月十日提領現金四五０、０００元，原告主張係存入瑞東建設有限公
    司銀行帳戶，因原告及乙○○同為公司股東，僅有銀行領款紀錄，難以採認該筆
    款項用途，故原告主張不足採據，綜上所述，被告重行核定贈與總額為一、三０
    三、三三六元，依法洵無不合，請予維持。（二）第查動產所有權之歸屬，原以
    占有為要件，系爭出售房地款既已存入原告之女乙○○名義之帳戶，其物權即為
    存款人所有，依動產物權於移轉占有時，即生動產所有權移轉之效力，是以本件
    贈與行為已有效成立，又原告於訴願書自承「事實之情節係乙○○為兌領之方便
    ，便由自己之中信銀帳戶處理同時避免中華商銀之催繳‥‥」可證中信銀帳戶係
    由乙○○使用管理，則受贈允受之事實益明，再按「當事人主張事實，須負舉證
    責任，倘其所提出之證據，不足為主張事實之證明，自不能認其主張之事實為真
    實」最高行政法院（即改制前行政法院）三十六年判字第十六號著有判例，原告
    未能提出具體事證供核，難以採據。至原告所舉臺北高等行政法院九十年度訴字
    第六九八三號判決見解，查與本件贈與背景、動機迥異，要難適用，亦不具拘束
    力，併此陳明。（三）原告贈與其女兒乙○○一、五００、０００元，已超過贈
    與免稅額，未依限辦理贈與稅申報，乃按應納稅額二０、０００元裁處一倍之罰
    鍰二０、０００元，原告不服，申經復查結果，獲追減贈與總額一九六、六六四
    元，如前所述，重行核定贈與總額一、三０三、三三六元，應納稅額一二、一三
    三元，重行裁罰一倍之罰鍰為一二、一００元（計至百元），於法亦無不合，請
    予維持等語。
三、按「凡經常居住中華民國境內之中華民國國民，就其在中華民國境內或境外之財
    產為贈與者，應依本法規定，課徵贈與稅。」、「本法稱贈與，指財產所有人以
    自己之財產無償給予他人，經他人允受而生效力之行為。」、「除第二十條所規
    定之贈與外，贈與人在一年內贈與他人之財產總值超過贈與稅免稅額時，應於超
    過免稅額之贈與行為發生後三十日內，向主管稽徵機關依本法規定辦理贈與稅申
    報。」、「納稅義務人違反第二十三條或第二十四條之規定，未依限辦理遺產稅
    或贈與稅申報者，按核定應納稅額加處一倍至二倍之罰鍰；其無應納稅額者，處
    以九百元之罰鍰。」分別為遺產及贈與稅法第三條第一項、第四條第二項、第二
    十四條第一項及第四十四條所明定。次按「納稅義務人以現金轉存其親屬名下，
    如經查明確屬無償贈與，應依遺產及贈與稅法第四條規定核課贈與稅。」為財政
    部八十四年六月二十日台財稅第八四一六三０九四七號函所明釋，又「動產所有
    權之歸屬，原以占有為要件，此項存款既係被繼承人之名義存入，其物權為存款
    人所有，在未提領以前，不能指為他人所有，否則權利義務之主體無從確定，物
    權陷於紊亂，…。」最高行政法院著有六十二年判字第一二七號判例可資參照。
四、經查，原告於八十八年十一月出售其所有系爭房地予訴外人張林鳳妹，總價金二
    六、０００、０００元，將張林鳳妹支付之土地款-華僑商業銀行三重分行支票
    號碼 AA0000000金額一、五００、０００元，於八十八年十二月三十日存入其女
    兒乙○○中信銀鳳山分行三七０─五三─一六三二六─０─六號帳戶，因原告無
    法提出具體事證，被告遂依遺產及贈與稅法第四條規定，核定贈與總額為一、
    五００、０００元，應納稅額二０、０００元，復因未依限申報，按核定應納稅
    額裁處一倍之罰鍰二０、０００元，原告不服，申請復查結果，贈與總額追減一
    九六、六六四元，罰鍰追減七、九００元，重行核定贈與總額為一、三０三、三
    三六元，罰鍰為一二、一００元（計至百元）等情，此有被告九十二年十二月三
    日財高國稅法字第０九二００六八八八四號復查決定書影本一份附卷可稽，應堪
    信實。
五、原告雖執前詞以為指摘，惟查，原告主張委託乙○○於八十九年一月四日提領現
    金八００、０００元部分，原告於被告原查時主張係十二月二十一日向友人借款
    繳納土地增值稅之還款，復查時則主張係償還王麗容借款，於本院調查中又稱係
    屬於原告請其女兒乙○○提現後償還原告於民間的借貸，因為償還的人很多，所
    以無法一一列舉，其前後說詞不一，且除銀行領款紀錄外，並無法提出其他具體
    資料佐證，自難以採據。次查，原告主張委託乙○○於八十九年一月十日提領現
    金四五０、０００元部分，係存入瑞東建設有限公司銀行帳戶，因原告及乙○○
    同為該公司股東，僅有銀行領款紀錄，亦無其它證據足供佐證該筆款項之用途，
    故原告主張因為原告是該公司之執行董事，雖然該公司沒有再營業，但是其支票
    存款還在使用，原告指定要乙○○將錢存到瑞東建設有限公司的帳戶裡面去，由
    此證明乙○○已經把錢還給原告云云，仍無足採。
六、綜上所述，被告復查決定重行核定贈與總額為一、三０三、三三六元，應納稅額
    一二、一三三元，並依遺產及贈與稅法第四十四條之規定裁罰一倍之罰鍰為一二
    、一００元（計至百元），並無違誤。訴願決定予以維持，亦無不合。原告提起
    本件訴訟，為無理由，應予駁回，並不經言詞辯論為之。
據上論結，本件原告之訴為無理由，爰依行政訴訟法第二百三十三條第一項、第二百
三十六條、第一百九十五條第一項後段、第九十八條第三項前段，判決如主文。
中      華      民      國    九十三    年      十      月    二十九    日
                              高雄高等行政法院第二庭
                                          法      官  林勇奮
右為正本係照原本作成。
如不服本判決，應於送達後二十日內，向本院提出上訴狀並表明上訴理由，如於本判
決宣示後送達前提起上訴者，應於判決送達後二十日內補提上訴理由書（須按他造當
事人人數附繕本）。提起上訴應預繳送達用雙掛號郵票七份（每份三十四元）。
中      華      民      國    九十三    年      十      月    二十九    日
                                          法院書記官  黃玉幸
附註：
行政訴訟法第二百三十五條（第一項、第二項）：
對於適用簡易程序之裁判提起上訴或抗告，須經最高行政法院之許可。
前項許可，以訴訟事件所涉及之法律見解具有原則性者為限。
